臺灣臺中地方法院民事判決　　　　　　　 96年度訴字第639號
原　　　告　甲○○
訴訟代理人　梁基暉律師
複 代理 人　蔡慶文律師
被　　　告　乙○○
訴訟代理人　林伸全律師
複 代理 人　王德凱律師
上列當事人間請求返還土地事件，本院於民國96年8月23日言詞
辯論終結，判決如下：
    主      文
被告應將坐落臺中縣清水鎮○○段下湳子小段第147-46地號土地
上如附圖所示A部分、面積149平方公尺之土地返還原告。
前項返還土地之履行期間為貳個月。
訴訟費用由被告負擔。
本判決於原告以新臺幣拾玖萬捌仟元為被告預供擔保後，得假
執行。
    事實及理由
一、原告主張略以：緣坐落臺中縣清水鎮○○段下湳子小段第14
    7-46地號土地（分割前為同小段第147-34地號土地）經臺灣
    高等法院臺中法院89年度上更(一)字第7號判決分歸原告所有
    ，惟系爭土地上現有訴外人林松告所建門牌號碼臺中縣清水
    鎮○○路533之3號、未辦理保存登記建物坐落其上，原告本
    得請求訴外人林松告拆除地上建物，或依強制執行法第131
    條第1項規定暨司法院院解字第3583號解釋請求法院點交並
    拆除（最高法院79年度臺抗字第21號裁判參照），惟前開建
    物經訴外人林松告出租與被告使用，被告自屬無權占有原告
    土地，為此依民法第767條提起本訴請求被告返還前開土地
    等語。並聲明：如主文第1項所示；並願供擔保請准宣告假
    執行。
二、被告抗辯略以：伊係向訴外人林松告承租房屋，對土地情形
    不甚了解，請依法處理等語。並聲明：原告之訴駁回。
三、按所有人對於無權占有或侵奪其所有物者，得請求返還之，
    民法第767條前段定有明文。原告主張之前開事實，業據提
    出土地登記謄本及臺灣高等法院臺中法院民事判決各1件為
    憑，另經本院會同兩造及地政機關勘驗現場，製有勘驗筆錄
    1份，並委請地政機關測量繪製測量成果圖1份，在卷可參。
    且按請求返還所有物之訴，應以現在占有該物之人為被告，
    而占有基地上建物之人，自亦占有建物之基地，被告既係向
    訴外人林松告承租系爭土地上之建物，依前開說明，亦屬占
    有原告之土地。又被告雖係向訴外人林松告承租地上建物而
    占有土地，其與訴外人林松告間之租賃關係亦無從對抗原告
    。原告前開主張，即堪信為真實。從而，原告依所有物返還
    請求權之法律關係，請求被告應將坐落臺中縣清水鎮○○段
    下湳子小段第147-46地號土地上如附圖所示A部分、面積149
    平方公尺之土地返還予原告，洵屬有據，應予准許。
四、另按判決所命之給付，其性質非長期間不能履行，或斟酌被
    告之境況，兼顧原告之利益，法院得於判決內定相當之履行
    期間或命分期給付，民事訴訟法第396條第1項前段定有明文
    。而被告係因承租他人建物始占用原告土地，其返還土地顯
    非立時可就，爰斟酌實際情況暨兩造主張，訂履行期間為2
    個月，以資兼顧。
五、原告陳明願供擔保，請求宣告假執行，核無不合，爰酌定相
    當之擔保金額，予以准許。
六、本件事證已臻明確，兩造其餘攻擊防禦方法，及其他主張與
    事證，核於判決結果不生影響，爰不一一論述，附此敘明。
七、訴訟費用負擔及假執行宣告之依據：民事訴訟法第78條、第
    390條第2項。
中　　華　　民　　國　　96　　年　　9　　月　　27　　日
                  民事第二庭    法  官  林慧貞
正本係照原本作成。
如對本判決上訴，須於判決送達後20日內向本院提出上訴狀。
中　　華　　民　　國　　96　　年　　9　　月　　27　　日
                                書記官
